臺灣高雄地方法院刑事判決　　　　　　　　　　　　　九十一年度訴字第七九九號
　　公　訴　人　臺灣高雄地方法院檢察署檢察官
　　被　　　告　丁○○
右列被告因違反商業會計法等案件，經檢察官提起公訴（九十年度偵字第九三六二號
），本院判決如左：
    主  文
丁○○無罪。
    理  由
一、公訴意旨略謂：被告丁○○係位於高雄市○○區○○路六十之一號二十樓日赫實
    業股份有限公司（下稱日赫公司）之負責人，亦為商業會計法之商業負責人，明
    知被害人甲○○、丙○未於民國八十七年及八十八年間在日赫公司任職支薪，竟
    於八十七年、八十八間分別製作被害人甲○○、丙○係受僱於日赫公司及各領取
    薪資新台幣（下同）八萬零四百元、四萬五千元之工資支領表，並據以填載於業
    務上所製作之各類所得扣繳暨免扣繳憑單及營利事業所得稅結算申報書。復持該
    不實之扣繳憑單及申報書，於八十八、八十九年間向財政部高雄市國稅局苓雅稽
    徵所申報營利事業所得稅，以此詐術逃漏八十七年度營利事業所得稅二萬零一百
    元、八十八年度營利事業所得稅一萬一千二百五十元，因認被告涉有刑法第二百
    十六條、第二百十五條之行使業務上登載不實文書罪嫌、稅捐稽徵法第四十七條
    第三款、第四十一條詐術逃漏稅捐罪嫌及商業會計法第七十一條第一款罪嫌。
二、按犯罪事實應依證據認定之，無證據不得推定其犯罪事實；被告之自白不能作為
    有罪判決之唯一證據，仍應調查其他必要之證據，以察其是否與事實相符；又不
    能證明被告犯罪或其行為不罰者，應諭知無罪之判決；刑事訴訟法第一百五十四
    條、第一百五十六條第二項、第三百零一條第一項分別定有明文。次按事實之認
    定，應憑證據，如未能發現相當證據，或證據不足以證明，自不能以推測或擬制
    之方法，以為裁判基礎；認定不利於被告之事實，須依積極證據，苟積極證據不
    足為不利於被告事實之認定時，即應為有利於被告之認定，更不必有何有利之證
    據；被告之自白與事實是否相符，須依具體情事，如現場跡象、被害人指供或調
    查其他必要之證據，以認定之，不能憑空臆測，認與事實相符，而採為判決基礎
    ；有最高法院民國（下同）四十年台上字第八六號、三十年上字第八一六號、四
    十六年台上字第一七０號判例意旨可資參照。且「罪疑惟輕」、「無罪推定」原
    本即為刑事訴訟法之大原則，尤其晚近刑事訴訟制度與憲法保障人權思想相結合
    下，該二原則益形重要，此由最高法院於九十年九月四日以九十年度第七次刑事
    庭會議決議二十五年上字第三七０六號判例（該判例之要旨為：審理事實之法院
    ，對於被告之犯罪證據，應從各方面詳予調查，以期發現真實，苟非調查之途徑
    已窮，而被告之犯罪嫌疑仍屬不能證明，要難遽為無罪之判斷。）不再援用，亦
    可見其端倪。
三、訊據被告堅決否認有何上開犯行，辯稱日赫公司之實際負責人係伊大伯乙○○，
    而伊只是名義上之負責人，且伊對於公司業務並未實際參與，也不知道本件被害
    人甲○○、謝丙○是否有受僱於日赫公司領取薪資，更未偽造文書、虛報營利事
    業所得稅等語。經查日赫公司之實際負責人確係證人乙○○，此業據證人到庭證
    述屬實，且日赫公司之受僱人吳美諠前曾於八十八年八月二十五日因過失致第三
    人盧金勝受傷，盧金勝為此提起民事損害賠償之訴，請求吳美諠與日赫公司連帶
    負責，是時盧金勝即列乙○○為日赫公司之法定代理人，該案並經本院調解成立
    ，此有該案民事起訴狀、八十八年度雄調字第六三四號調解程序筆錄附卷可稽，
    足證被告非日赫公司之負責人。被告既非日赫公司之負責人，且未參與公司業務
    之活動，自難認本案不實之工資支領表、被害人之印章、扣繳憑單、營利事業所
    得稅結算申報書係被告所制作，或被告授意他人制作。綜上所述，被告辯解堪以
    採信，此外復查無其他積極證據足資證明被告有何上開犯行，被告犯罪不能證明
    ，應為無罪判決之諭知。
據上論斷，應依刑事訴訟法第三百零一條第一項，判決如主文。
中      華      民      國    九十一    年      八      月     十五     日
                                  臺灣高雄地方法院刑事第三庭
                                      法  官    李淑惠
右正本證明與原本無異。
如不服本判決，應於判決送達後十日內，向本院提出上訴狀。
                                      書記官    曾秀鳳
中      華      民      國    九十一    年      八      月     十五     日
